【裁判字號】    99,易,169
【裁判日期】    990326
【裁判案由】    竊盜等
【裁判全文】
臺灣高雄地方法院刑事判決               99年度易字第169號
公  訴  人  臺灣高雄地方法院檢察署檢察官
被      告  乙○○
上列被告因竊盜等案件，經檢察官提起公訴（98年度偵緝字第26
22號），本院判決如下：
    主  文
乙○○犯攜帶兇器毀壞安全設備竊盜罪，處有期徒刑壹年。
    事  實
一、乙○○明知高雄縣田寮鄉○○村○○路64號之建築物係現有
    人使用之住宅，竟仍意圖為自己不法之所有，基於竊盜及侵
    入住宅之犯意，於民國97年12月中旬某日中午某時許，未經
    屋主甲○○之許可，持客觀上足以對人之生命、身體、安全
    構成威脅之焊槍、鐵撬各1 支將該處外牆大門之外掛式門鎖
    切割燒燬，而侵入該住宅內，再破壞該住宅窗戶之欄杆，逐
    層將室內之三角櫃子、神桌、水缸、大型櫃子、桌子、照片
    紀念冊等物品搬走而竊取之。嗣甲○○於同年月20日上午10
    時30分許，返回上址時發現房屋遭竊，遂報警處理，為警在
    該住宅2 樓房間內地板上之酒瓶採得乙○○之指紋，加以比
    對，而循線查獲。
二、案經甲○○訴由高雄縣政府警察局丙○分局報告臺灣高雄地
    方法院檢察署檢察官偵查起訴。
    理  由
壹、程序部分（證據能力之審查）：
    按被告以外之人於審判外之陳述，雖不符刑事訴訟法第 159
    條之1 至第159 條之4 之規定，而經當事人於審判程序同意
    作為證據，法院審酌該言詞陳述或書面陳述作成時之情況，
    認為適當者，亦得為證據；當事人、代理人或辯護人於法院
    調查證據時，知有第159 第1 項不得為證據之情形，而未於
    言詞辯論終結前聲明異議者，視為有前項之同意，刑事訴訟
    法第159 條之5 定有明文。本件所援引之以下各項證據（詳
    後述），固有部分屬傳聞證據，然公訴人、被告乙○○於本
    院調查證據時，均知有前開第159 第1 項不得為證據之情形
    ，被告表示同意作為證據使用（見本院卷第42頁），且於言
    詞辯論終結前，均未聲明異議，本院審酌該等證據作成時之
    狀況，並無違法取證之情事，且無不宜作為證據之情形，依
    前開說明，爰認均有證據能力，合先敘明。
貳、實體部分：
一、訊據被告乙○○固不否認於上開時、地未得告訴人甲○○之
    同意，即侵入告訴人位於高雄縣田寮鄉○○村○○路64號之
    住宅等事實，而坦承侵入住宅犯行，然矢口否認有何竊盜犯
    行，辯稱：我是房子後面進入，那是山邊，並沒有圍牆圍起
    來，我看告訴人房子沒有關門就順便進入，想看有無什麼東
    西可以撿的，我是空手進入，沒有拿工具，我沒有喝酒，酒
    瓶上之指紋可能是我摸到的，我只有拿走5 、6 張畫布水彩
    板畫云云。經查：
  (一)上開犯罪事實，業據告訴人即屋主甲○○於警詢、偵查及本
    院審理時均指述：上開房屋遭人破壞鎖具、門窗等安全設備
    ，而被人侵入竊取如犯罪事實所載之財物等事實綦詳（見警
    卷第1 至3 、5 、6 頁，偵卷第30、31頁，本院易字卷第43
    至45頁），並有高雄縣政府警察局丙○分局田寮分駐所受理
    刑事案件報案三聯單、受（處）理案件明細表、高雄縣政府
    警察局丙○分局田寮分駐所受埋各類案件紀錄表、發生竊盜
    案件紀錄表、刑事紀錄表各1 份在卷可稽（見警卷第7 至12
    頁）。而上開房屋經警於97年12月20日上午11時50分許進行
    現場勘察採證，在遭竊處以側光檢視及粉末法採證，發現於
    足供比對之指紋跡證9 枚，有雄縣政府警察局丙○分局刑案
    現場勘察測繪圖1 份、刑案現場勘察照片資料11張及採證同
    意書1 份在卷可稽（見警卷第16至23頁），且上開警方於案
    發現場所採指紋經送內政部警政署刑事警察局鑑定結果，編
    號4 之指紋與被告乙○○指紋卡之右食指指紋相符，亦有高
    雄縣政府警察局98年2 月26日高縣警鑑字第0980007305號函
    文1 紙暨所附內政部警政署刑事警察局98年2 月20日刑紋字
    第0980014751號鑑驗書及指紋卡片各1 份在卷可稽（見警卷
    第13至15頁），另再佐以被告乙○○於偵查及本院審理時亦
    均坦承：其未得告訴人甲○○之同意，即於上開時間進入上
    開房屋內等情（見偵卷第23、24頁，本院易字卷第41、48至
    50頁），在在均足認被告確係侵入上開告訴人房屋內行竊之
    人，至為灼然。此外，再參以被告乙○○於本院審理時供稱
    ：我看門開開就順便進入，想看有無什麼東西可以撿的，我
    是貪小便宜，看有無貴重物品如金錢或是黃金可以撿，我只
    有拿走5 、6 張畫布水彩板畫等情（見本院易字卷第48至51
    頁），顯見被告最初進入該告訴人房屋之目的就是要竊取該
    屋內之貴重物品，且亦坦承有取走部分屋內之物品，益徵本
    件確係被告基於不法所有之意圖，侵入告訴人之房屋內竊盜
    無疑。
  (二)至被告乙○○雖以上開情詞置辯，然與本院上開調查結果相
    悖，已非無疑，且本院稽之本件係在該房屋2 樓房間內地板
    上之酒瓶採得被告之指紋，有現場採證照片1 張在卷可稽（
    見警卷第23頁），依該照片所示，該處地板上放置有2 個酒
    瓶及6 只酒杯，依其擺設形式，可以推斷係有人在該處飲酒
    所留下，而對照告訴人甲○○於本院審理時供稱：照片上的
    洋酒應該是我們家的，擺在2 樓的櫃子上等語（見本院卷第
    43、44頁），則可以進一步推斷係有人擅自取下告訴人置於
    櫃子上之酒，並坐在地板上飲用，而留下如上開照片所示之
    酒瓶及酒杯，而上開酒瓶既留有被告之指紋，則可以確認係
    被告於侵入告訴人之住宅，擅自取走並飲用告訴人之酒無疑
    ，是被告辯稱：我沒有喝酒，酒瓶上之指紋可能是我摸到的
    云云，均與事實不符，而為卸責之詞，另以該酒瓶既係擺放
    在地板上，其高度甚低，與被告手掌高度相去甚遠，依常理
    推斷，應非被告手指不小心碰到所留下，且苟非被告所為，
    被告亦無蹲下身體去觸碰空酒瓶之必要，亦足認被告上開辯
    詞，不足採信。再以被告於偵查中初稱：該房子像廢墟一樣
    ，當時我是騎機車進去的，我是認為該處沒有人住，才進去
    的，我什麼都沒有拿云云（見偵卷第23至24頁），然於本院
    審理時則又改稱：我騎乘機車，放在靠近廟那裡，房子是在
    大路邊，我是從廟散步過來的，房子看起來還不錯云云（見
    本院易字卷第49、50頁），前後供述不一，互為矛盾，亦可
    推斷被告所辯均係臨訟卸責之詞，不可採信。此外，依告訴
    人甲○○於警詢、偵查及本院審理時供稱：前鐵門遭不詳人
    士破壞，現場只剩損壞鐵門大鎖，我們圍牆活動式的大門，
    都有上大鎖，是一種鎖頭，都被燒斷了，窗戶鐵杆有被剪斷
    我回去的前1 個星期也沒有被剪斷，我家大門門窗毀壞有燒
    過的痕跡，我認為是應該是用燒的等語（見警卷第5 、6 頁
    ，偵卷第31頁，本院易字卷第43至45頁），並對照卷附刑案
    現場勘察照片3 張所示，告訴人房屋圍牆大門之門鎖及房屋
    窗戶欄杆確實有遭破壞之痕跡（見警卷第18頁下方、第19頁
    上方、第20頁下方），再參酌被告確係侵入該房屋之人，已
    如上述，則可以推斷本件告訴人上開房屋之圍牆大門門鎖及
    房屋窗戶欄杆確係遭被告以焊槍及鐵撬燒燬及破壞後，侵入
    屋內竊取財物無疑，被告辯稱：我是空手進入，沒有拿工具
    云云，要與事實不符，不可採信。
  (三)綜合上述，本件被告乙○○上開辯詞均係臨訟杜撰卸責之詞
    ，不可採信，本件確係被告以焊槍及鐵撬等兇器破壞告訴人
    甲○○上開房屋之圍牆大門門鎖及房屋窗戶欄杆，侵入該屋
    內行竊無疑。從而，本案事證明確，被告犯行堪予認定，應
    依法論科。
二、按鎖乃門之附屬物，僅扭毀鎖鑰，與毀越門扇之情形有別（
    最高法院21年上字第2586號著有判例可資參照）。是本件被
    告乙○○破壞告訴人甲○○上開房屋圍牆之外掛式鎖頭及房
    屋窗戶欄杆之行為，均係屬毀壞安全設備之行為甚明。次按
    刑法第321 條第1 項第3 款所謂之兇器，其種類並無限制，
    凡客觀上足對人之生命、身體、安全構成威脅，具有危險性
    之兇器均屬之（最高法院79年台上字第5253號著有判例可資
    參照）。本件被告乙○○行竊犯罪所持之焊槍及鐵撬各1 支
    ，雖未扣案，且被告亦否認持有該等器具，然依常情推斷，
    焊槍所噴出之烈焰可以切割金屬，當亦可以輕易灼傷人體，
    而鐵撬之材質則為鐵製，質地堅硬，客觀上均顯然足以對人
    之生命、身體、安全構成威脅，具有危險性，乃均屬兇器，
    堪予認定。是核被告所為，係犯刑法第306 條第1 項之侵入
    住居罪及同法第321 條第1 項第2 款、第3 款之攜帶兇器毀
    壞安全設備竊盜罪。又被告以侵入住宅竊取他人動產之一行
    為同時觸犯上開2 罪，為想像競合犯，應依刑法第55條規定
    ，從1 重處斷，論以攜帶兇器毀壞安全設備竊盜罪。爰審酌
    被告身值壯年，竟不思正當獲取財物，而持焊槍及鐵撬等兇
    器任意侵入告訴人甲○○之房屋竊取如犯罪事實所載之物品
    ，嚴重侵害告訴人之財產權，且危害社會秩序甚烈，本應嚴
    懲，且其犯後雖坦承侵入住宅犯行，惟矢口否認竊盜犯行，
    且所竊取之物品包含紀念價值甚高之照片紀念冊等物，對於
    告訴人之意義非凡，及公訴人對被告具體求處有期徒刑2 年
    6 月，尚嫌失之過重，另再審酌被告學歷為國中畢業目前從
    事資源回收工作等一切情狀，酌情量處如主文所示之刑，以
    資儆懲。另本件被告持以行竊之焊槍、鐵撬各1 支，未據扣
    案，且被告亦否認持有該等物品，亦查無任何證據顯示該等
    物品係被告所有之物，而被告於行竊後，為免犯行遭發現，
    當應已將該等物品丟棄滅跡，而可以認為該等物品業已滅失
    ，爰不依刑法第38條第1 項第2 款予以宣告沒收，併此敘明
    。
據上論斷，應依刑事訴訟法第299 條第1 項前段，刑法第306 條
第1 項、第321 條第1 項第2 款、第3 款、第55條，刑法施行法
第1 條之1 ，判決如主文。
本案經檢察官丁○○到庭執行職務。
中    華    民    國    99    年    3     月    26    日
                      刑事第五庭審判長法  官 廖建瑜
                                      法  官 林裕凱
                                      法  官 陳盈吉
以上正本證明與原本無異。
如不服本判決，應於判決送達後10日內，向本院提出上訴狀。
中    華    民    國    99    年    3     月    26    日
                                      書記官  陳展榮
附錄本判決論罪科刑法條：
中華民國刑法第306條
（侵入住居罪）
無故侵入他人住宅、建築物或附連圍繞之土地或船艦者，處 1
年以下有期徒刑、拘役或 3 百元以下罰金。
無故隱匿其內，或受退去之要求而仍留滯者，亦同。
中華民國刑法第321條
（加重竊盜罪）
犯竊盜罪而有左列情形之一者，處 6 月以上、 5 年以下有期徒
刑：
一、於夜間侵入住宅或有人居住之建築物、船艦或隱匿其內而犯
    之者。
二、毀越門扇、牆垣或其他安全設備而犯之者。
三、攜帶兇器而犯之者。
四、結夥三人以上而犯之者。
五、乘火災、水災或其他災害之際而犯之者。
六、在車站或埠頭而犯之者。
前項之未遂犯罰之。

司法院資訊處製作；財團法人民間司法改革基金會備份。
